【裁判字號】    94,易,41
【裁判日期】    950612
【裁判案由】    詐欺
【裁判全文】
臺灣臺北地方法院刑事判決                94年度易字第41號
公  訴  人  臺灣臺北地方法院檢察署檢察官
被      告  甲○○
            丁○○原名鄭志輝.
右  一  人
選任辯護人  徐秀蘭律師
上列被告等因詐欺案件，經檢察官提起公訴（九十三年度偵字第
一二二九三、一八二九四號），經本院判決如下：
    主  文
甲○○、丁○○共同以犯意圖為自己不法之所有，以詐術使人將
本人之物交付之罪為常業，甲○○處有期徒刑壹年月緩刑伍年
；丁○○處有期徒刑壹年肆月。
    事  實
一、緣肯拿斯國際開發有限公司（設臺北市中山區○○○路二十
    號十二樓，下簡稱肯拿斯公司）於民國九十一年十一月間財
    務即處於無支付能力之狀態，甲○○（化名「邱源隆」）、
    丁○○（原名鄭志輝，綽號：小鄭）、戊○三人（下簡稱甲○○等三人，戊○已經本院通緝中）、丙○○、高建南及乙○○（丙○○、高建南、乙○○三人另案經本院以九十三年
    度易字第三八三號判決，分別判處丙○○有期徒刑一年四月
    ，高建南處有期徒刑一年二月緩刑四年，除丙○○部分外，
    餘均已確定）均明知此，甲○○、丁○○、戊○、丙○○、
    乙○○五人仍互相共同基於意圖為自己不法所有之概括犯意
    ，由乙○○先向丙○○商借肯拿斯公司之名義，而甲○○、
    乙○○、丁○○、戊○等人，則於民國九十一年十一月間，
    在臺北市○○路○○路咖啡店內，謀議：以甲○○以肯拿斯
    公司業務名義向電子器材生產廠商訂貨，送貨至乙○○經營
    之群倚股份有限公司（設臺北市信義區○○○路○段四八二
    號，下簡稱群倚公司）後，交由丁○○銷售，將售貨所得交
    予乙○○按一定比例分配乙○○、丙○○、甲○○、丁○○
    、戊○等人事宜。嗣即依計畫，由戊○提供廠商、業務員及
    電話名單予甲○○，甲○○即以肯拿斯公司之名義，連續於
    如附表所示之時間、向如附表所示之太電數位科技股份有限
    公司（下稱太電數位公司）、康和資訊系統股份有限公司（
    下稱康和公司）、普利菲科技股份有限公司（下稱普利菲公
    司）、志眾有限公司（下稱志眾公司）、寶聯電腦股份有限
    公司（下稱寶聯公司）、聯浚電訊股份有限公司（下稱聯浚
    公司）等廠商，詐稱：欲大批購買如附表所示之電腦設備及
    週邊產品以為經銷云云，再簽發肯拿斯公司為發票人之支票
    以為貨款，致如附表所示之太電數位公司等廠商誤認肯拿斯
    公司付款能力充裕，而陷於錯誤，依指示將如附表所示之筆
    記型電腦等電腦設備及週邊產品（價值新臺幣〈下同〉三百
    三十八萬九千五百十五元）交付至群倚公司、或肯拿斯公司
    ，乙○○取得貨品後，隨即通知丁○○取貨折價拋售，所得
    金額則依先前協議由甲○○、丁○○、戊○、丙○○、高建
    南及乙○○等六人朋分，並賴此為職且用所得以維生。嗣用
    以支付貨款之支票屆期經廠商提示均不獲兌現，甲○○、丙○○及高建南等人復避不見面，聯浚電訊股份有限公司（下
    稱聯浚公司）等廠商始循線查知上情。
二、案經如附表所示之被害人公司等訴請及臺灣臺北地方法院檢
    察署檢察官主動簽分偵查後起訴。
    理  由
一、訊據被告甲○○就於前揭時地，與被告丁○○、戊○、及另
    案被告乙○○、丙○○商議，以肯拿斯公司名義向如附表所
    示被害人公司訂購如附表所示之貨物、以肯拿斯公司無法兌
    現之支票支付貨款，待貨物送至群倚公司、肯拿斯公司後，
    由被告丁○○取得貨物折價拋售，所得款項朋分花用等事實
    ，於本院調查、審理時均自白不諱；另訊據被告丁○○則均
    矢口否認有何詐欺之犯行，辯稱：伊至群倚公司並非拿取如
    附表所示之貨品，而係群倚公司所出之筆記型電腦，並未拿
    取附表所示之滑鼠、或燒錄器等物，且均有實際交付貨款予
    乙○○、亦並未分得貨款，並無任何虛假買賣之事云云，辯
    護人亦為被告丁○○辯稱：縱丁○○處理售貨過程，此時其
    餘被告之詐欺犯行已然既遂，丁○○業非涉詐欺取財之犯行
    云云。經查：
  (一)被告甲○○、丁○○、戊○、及另案被告乙○○、丙○○商
    議，於前揭時地以肯拿斯公司名義向如附表所示被害人公司
    訂購如附表所示之貨物、以肯拿斯公司無法兌現之支票支付
    貨款，待貨物送至群倚公司、肯拿斯公司後，由被告丁○○
    取得貨物折價拋售，所得款項朋分花用等事實，業據被告甲○○於本院自白不諱，且：
    1.亦經證人即另案被告丙○○、乙○○於本院結證明確（見
      本院九十五年四月二十四日、五月二十九日筆錄）；
    2.另有被害人廠商之報價單、交貨單、送貨簽收單、統一發
      票影本等在卷可稽：
      (1)太電數位公司部分（（見九十二年度他字第四七八○號
        影印卷）：經證人陳文旺、黃耀進就購貨、交貨、支付
        貨款過程證述明確，並有信函（見偵二卷第一二五頁）
        、（以下部分見九十二年度偵字第一六七○五號第三二
        頁）報價單、客戶受信申請單、受信額度申請表、邱源
        隆名片、客戶基本資料表、支票（一百零六萬五千二百
        二十五元）、安達快地專業快遞（乙○○簽收）、退票
        理由單（第五五頁）交貨單等；
      (2)康和公司部分：業經證人莊仁益（見偵五卷第九四頁）
        證述明確，並有客戶資料表、報價單、送貨單、統一發
        票、退票理由單、支票等（見偵五卷第九七頁以下）在
        卷可稽。
      (3)普利菲公司部分（見九十二年度他字第四一九三號影印
        卷、及九十二年度偵字第七六九五號第十頁以下）：經
        證人吳正宗就購貨、交貨、支付貨款過程證述明確，並
        有支票、訂購憑單、報價單、快遞單簽收單、客戶別訂
        購明細表等在卷可稽。
      (4)志眾公司部分：業經證人彭明海證述明確（見偵二卷第
        三○四頁），並有訂單、裝箱單、退票理由單、支票等
        （見偵二卷第三一一頁）在卷可稽。
      (5)寶聯公司部分（見九十二年度他字第三一四二號影印卷
        ）：經證人蔡昌衡、高子昂就購貨、出貨、支付貨款過
        程證述明確（證人高子昂部分見偵二卷第一六七頁），
        並有客戶基本資料表、定貨單、出貨單、快件接送簽單
        、契約書、托運單、支票、退票理由單在卷可稽。
      (6)聯浚公司部分：業據證人呂光藝證述明確（見偵一卷第
        二七頁、偵二卷第二四七、二七三頁），並有交貨單（
        見偵一卷第十三頁背面）在卷可稽。
    3.肯拿斯公司票據信用資料：（見偵二卷第二八五頁）肯拿
      斯公司於九十一年十一、十二月間起共退票五十七紙之事
      實，可認肯拿斯公司於附表訂貨期間已處於支付不能之情
      形：
      (1)臺北銀行中山分行九十二年五月二十八日北銀中存字第
        九二六○一一八九○○號肯拿斯公司開戶資料及進出明
        細表（見偵二卷第二二頁）；
      (2)臺灣土地銀行民權分行九十二年六月二日權存字第○九
        二○○○○二六八號函及肯拿斯公司開戶資料、進出明
        細表；
      (3)第一商業銀行九十二年八月十三日（九二）一圓山字第
        一六八號函及附件往來記錄（見九十二年度偵字第一六
        七○五號卷第八九頁以下）：肯拿斯公司於九十一年十
        二月三十日開始有退票，九十二年一月十七日經列為拒
        絕往來。
      (4)肯拿斯公司之支票及退票理由單影本（見偵一卷第五頁
        背面。
    4.遠傳電信股份有限公司0000000000號行動電話
      門號之申用人基本資料（九十二年度他字第二七九號卷第
      一○○頁）：被告甲○○使用該門號向被害廠商訂貨，惟
      該門號申用人為證人乙○○之子姜柏宇，且帳單地址為證
      人乙○○之戶籍地址，則可認定被告甲○○訂購貨物係經
      與另案被告乙○○事前商議。
    5.再有訂貨購貨使用之廠商名單資料、電話明細（見偵四卷
      第十八頁以下）、進價利潤整理表（見偵四卷第二三頁，
      進價表）等，可認本件被告等人均係依照事前謀議取得之
      廠商，並為事後利潤分配等情。
    6.另案被告乙○○臺北銀行永春分行帳號00000000
      0000號帳戶存摺進出明細（見偵五卷第六十頁以下）
      ：被告丁○○於九十一年十二月十八日匯入前述帳戶六十
      四萬四千一百七十五元，可認定被告丁○○確實於折價出
      貨後，將貨款轉入乙○○之個人帳戶內以為利潤分配之事
      實。
    7.是依上開證人指述內容及卷附之各項文書、證物等補強證
      據已足資擔保被告甲○○於本院調查、審理中所為之上開
      任意性自白之真實性，按據刑事訴訟法第一百五十六條之
      規定，自得據被告甲○○前開任意性自白及各該補強證據
      ，採信被告甲○○任意、真實之自白，且被告甲○○亦經
      證人詰問具結程序就被告丁○○部分為證，更可佐以認定
      被告甲○○、丁○○二人之事實。
  (二)被告丁○○雖辯稱：並未參與事前謀議，亦未取貨折價出售
    ，或取得任何分配貨款利潤，伊均係正常成向乙○○購買筆
    記型電腦云云。然：
    1.就被告丁○○所自稱之「正常購貨」細節訊問，被告丁○○自承：無法提供確實之購貨資料，至群倚公司取得之貨
      品來源不清楚，取若干貨物亦已忘記，給付若干金額亦不
      記得，至於存款進入乙○○何等帳戶亦記不起來等語（見
      偵五卷第八一頁、本院九十五年一月二十日筆錄），就此
      模糊不清之空口所辯，並無何證據可佐被告丁○○所述之
      真實性。
    2.且被告丁○○於偵查中雖曾提及：「九十二年一月二十三
      日向乙○○購買四台（每台三萬元）」，並提出倫飛筆記
      型電腦付款憑證為佐（見偵五卷第四二頁），惟此購買時
      間係「九十二年一月二十三日」非本件所稱取貨時間，且
      其購買金額，業無法解釋前揭何以被告丁○○「於九十一
      十二月十八日分別匯入前述帳戶六十四萬四千一百七十五
      元」之源由。況由群倚公司九十一年七月至十二月間有關
      電腦周邊產品記帳、發票資料中顯示，並無被告丁○○所
      稱之買賣記錄，甚至該下半年度之電腦產品銷貨金額僅有
      四十四萬七千九百元，甚少於被告丁○○匯款進入另案被
      告乙○○之金額等情，此有遠景會計師事務所製作群倚公
      司九十一年度說明書中所附有關九十一年間電腦產品之進
      貨、銷貨發票（見偵二卷第七九頁以下）在卷可查，是群
      倚公司並無被告丁○○所稱之「購買筆記型電腦」記錄。
      更可佐被告辯稱之不實。
    3.況證人甲○○於本院亦已具結證稱：係丁○○介紹加入，
      且於加入時丁○○已告知整件計畫欲轉賣不付貨款，亦係
      丁○○告知分配利潤，且事前、是中丁○○均有於網咖討
      論計畫、進度，更轉交部分廠商名單等語（見本院九十五
      年四月二十四日筆錄第十七、十九、二一頁）；證人乙○○亦於本院具結證稱：甲○○為丁○○介紹進來，甲○○
      所叫貨品進來後，均由丁○○取走大部分貨，後將款項匯
      進帳戶方可分配利潤等語（見本院九十五年四月二十四日
      筆錄第九、十四頁），二者所稱情節互核相符，並有進價
      利潤分配表在卷可稽，是被告丁○○於本件積極尋求合作
      共犯、事中擔任轉交廠商名單、事後更掌握本件犯罪利潤
      來源「折價轉賣」事實堪以認定。辯護人雖稱：乙○○於
      偵查初期所稱與到院所稱情節前後矛盾，故無可信云云，
      惟另案被告乙○○於偵查初期係矢口否認犯罪，且未具結
      ，其於偵查初期為迴護己身犯行之供稱部分，自不得採，
      故應以本院就自身刑事判決確定後、再具結擔保所言更為
      可信，並非辯護人所稱：逕認前後矛盾而一併均不可採。
    4.是被告丁○○辯稱：不知轉賣不交付來源貨款云云，不僅
      無任何證據可佐，且與卷證資料、證人甲○○、乙○○證
      述不合；另辯護人所稱：僅係事後販贓，非詐欺結構云云
      ，顯係對本件詐欺結構「利潤」來源有所誤解；二者所辯
      均不可採。
  (三)綜上所述，本件事證明確，被告甲○○、丁○○之犯行洵堪
    認定，應予依法論科。
二、核被告甲○○、丁○○之行為均係犯刑法第三百四十條常業
    詐欺罪。被告甲○○、丁○○與本案未到案被告戊○、及另
    案被告乙○○、丙○○共同犯罪，彼此間有犯意聯絡及行為
    分擔，均為共同正犯。另就(1)被告甲○○、丁○○二人犯行
    均應依刑法第三百四十條之常業詐欺罪論處，已如前述，惟
    起訴書載認應依同法第三百三十九條第一項詐欺取財罪，尚
    有未洽，然已經公訴蒞庭檢察官當庭陳明（見本院九十五年
    五月二十九日筆錄第十五頁），並經本院當庭告知因犯罪事
    實同一，而變更起訴法條（見同日筆錄第一頁），無礙被告
    甲○○、丁○○二人之攻擊防禦；又(2)起訴書中就被告甲○○、丁○○部分均漏論聯浚公司十二月十八日之部分，另就
    被告甲○○部分漏論寶聯公司之部分；惟此部分犯罪事實，
    業經其於偵審時供承在卷，為裁判上一罪關係，基於審判不
    可分之原則，應為起訴效力所及，且亦經蒞庭公訴檢察官當
    庭陳明補充（見同日筆錄第十二頁），本院自得審理，附此
    敘明。本院爰審酌被告甲○○犯後態度良好，於本案業已幡
    然悔悟，實際分得詐欺款項非鉅，更積極與被害廠商普利菲
    公司、太電數位公司、聯浚公司、志眾公司達成和解，有和
    解書在卷可稽，雖餘有康和公司、寶聯公司尚未取得和解，
    然此係另案被告乙○○已經先談妥全部和解，而內部連帶關
    係無法另再為和解，非被告甲○○之誤，而被告丁○○迄今
    仍認己無過錯，毫無悔改之意，業未與任何廠商討論賠償事
    宜，再衡量被告甲○○、丁○○二人於犯罪計畫中扮演之角
    色、分得利潤之差異、與本件主謀另案被告乙○○於本院九
    十三年度易字第三八三號判決刑度，並其餘被害廠商受害程
    度，及爰審酌被告二人其餘之犯罪動機、目的、犯罪時所受
    之刺激、犯罪之手段、犯人之生活狀況、品行、智識程度、
    犯人與被害人平日之關係、犯罪所生之危險或損害、犯罪後
    之態度等一切情狀，分別判處如主文所示之刑，以示懲儆。
    再查被告甲○○前未曾受有期徒刑以上刑之宣告，有臺灣高
    等法院被告前案記錄表附卷可稽，其因一時失慮，致犯本罪
    ，且犯後坦承犯行，深知悔悟，且與部分被害人和解，賠償
    損失，本院認其經此次科刑教訓後，當益知警惕，應無再犯
    之虞，因認其所受宣告之刑，以暫不執行為適當，爰併予宣
    告緩刑五年，以勵來茲，而啟自新。
三、被告戊○之部分，待其到案後再行審結。
據上論斷，應依刑事訴訟法第二百九十九條第一項前段、第三百
條，刑法第二十八條、第三百四十條、第七十四條第一款，罰金
罰鍰提高標準條例第一條前段，判決如主文。
本案經檢察官張志全到庭執行職務
中    華    民    國    95    年    6     月    12    日
                  刑事第四庭審判長法  官  劉慧芬
                                  法  官  黎惠萍
                                  法  官  郭惠玲
如不服本判決，應於判決送達後十日內，向本院提出上訴狀。
上正本證明與原本無異。
                                  書記官  鄭雅文
中    華    民    國    95    年    6     月    14    日
附錄本案論罪科刑法條全文：
刑法第三百三十九條普通詐欺罪
意圖為自己或第三人不法之所有，以詐術使人將本人或第三人之
物交付者，處五年以下有期徒刑、拘役或科或併科一千元以下罰
金。
以前項方法得財產上不法之利益或使第三人得之者，亦同。
前二項之未遂犯罰之。
刑法第三百四十條
以犯第三百三十九條之罪為常業者，處一年以上七年以下有期徒
刑，得併科五萬元以下罰金。
附表：
┌──────────┬──────────┬───────────┬───┐
│被害公司名稱        │交貨日期（九十一年）│被詐欺之貨品及金額    │業務員│
├──────────┼──────────┼───────────┼───┤
│太電數位科技股份有限│十一月二十六日      │筆記型電腦二十台      │黃耀進│
│公司（負責人楊建興）│                    │一百零六萬五千二百二十│      │
│                    │                    │五元                  │      │
├──────────┼──────────┼───────────┼───┤
│康和資訊系統股份有限│十一月二十七、二十  │筆記型電腦十二台      │吳敏如│
│公司（負責人吳滄海）│八日                │四十七萬零四百七十五元│      │
├──────────┼──────────┼───────────┼───┤
│普利菲科技股份有限公│十一月二十七日、    │燒錄器八十台          │吳正宗│
│司（負責人林添木）  │十二月十日          │五十一萬七千零二十元  │      │
├──────────┼──────────┼───────────┼───┤
│志眾有限公司（負責人│十二月十日          │電腦滑鼠二千零八十台  │      │
│周宏澤）            │                    │二十八萬三千九百二十元│      │
├──────────┼──────────┼───────────┼───┤
│寶聯股份有限公司（負│十二月二日至十二月二│液晶螢幕八台          │蔡昌衛│
│責人曾富山）        │十七日              │十三萬三千八百零五元  │      │
│                    │                    │（此部分係送貨至肯拿斯│      │
│                    │                    │公司，與被告丁○○無涉│      │
│                    │                    │）                    │      │
├──────────┼──────────┼───────────┼───┤
│聯浚電訊股份有限公司│十二月二十日        │筆記型電腦二十台      │呂光藝│
│（負責人呂文昌）    │                    │一百零五萬二千八百七十│      │
│                    │                    │五元                  │      │
│                    ├──────────┼───────────┤      │
│                    │十二月十八日        │筆記型電腦三十台      │      │
│                    │（尚未交貨，此為預定│一百七十三萬一千元    │      │
│                    │交貨日期）          │                      │      │
└──────────┴──────────┴───────────┴───┘


司法院資訊處製作；財團法人民間司法改革基金會備份。
